臺灣臺南地方法院刑事判決　　　　　　　93年度訴字第1204號
　　公 訴 人　臺灣臺南地方法院檢察署檢察官
　　被　　告　甲○○
上列被告因違反毒品危害防制條例案件，經檢察官提起公訴（93
年度毒偵字第1570號）及移送併案審理（93年度毒偵字第2060號
），被告於準備程序期日就被訴事實為有罪之陳述，本院合議庭
裁定由受命法官獨任進行簡式審判程序，判決如下：
    主  文
甲○○連續施用第一級毒品，處有期徒刑捌月；扣案之注射針筒
壹支沒收。又連續施用第二級毒品，處有期徒刑肆月。應執行有
期徒刑拾壹月；扣案之注射針筒壹支沒收。
扣案之安非他命壹包（驗餘淨重零點貳零公克），沒收銷燬之。
    事  實
一、甲○○前因違反毒品危害防治條例案件，經本院於民國（下
    同）９２年６月２日，以９２年毒聲字第１０１２號裁定，
    令送勒戒處所觀察、勒戒後，認無繼續施用毒品之傾向，業
    經臺灣臺南地方法院檢察署檢察官於９２年７月３１日，以
    ９２年度毒偵字第９０６號不起訴處分確定。詎其猶不知悔
    改，於觀察勒戒執行完畢後５年內，復分別基於施用第一級
    毒品海洛因及第二級毒品安非他命之概括犯意，自９３年５
    月底某日起，至同年８月１３日下午５時許（起訴書誤載為
    ５時３０分）往前回溯２６小時內之某時止，在臺南縣永康
    市「太子大飯店」、「皇家汽車賓館」等處及其他不詳處所
    ，連續以將海洛因置於注射針筒後皮下注射之方式，施用第
    一級毒品海洛因多次；並於９３年７月１３日凌晨４時４５
    分往前回溯９６小時內之某時起，至９４年１月２５日晚上
    某時止，在上開處所及其他不詳地點，連續以將安非他命加
    熱燒烤後吸食之方式，施用第二級毒品安非他命多次。嗣經
    警分別於附表所示之時間、地點查獲甲○○施用第一級毒品
    海洛因及第二級毒品安非他命，並當場扣得甲○○之注射針
    筒１支，及真實姓名、年籍不詳，綽號「阿豐」之男子所遺
    留之安非他命１包（實際淨重０. ２６公克，驗餘淨重０.
    ２０公克）、吸食器１組等物，而被告迭經警採集尿液送驗
    結果均呈嗎啡及安非他命類陽性反應（詳如附表所示），始
    知悉上情。
二、案經臺南市警察局第五分局報請臺灣臺南地方法院檢察署檢
    察官偵查起訴及移送併案審理。
    理  由
一、上揭事實，業據被告甲○○於本院審理時坦承不諱，並當庭
    為認罪之表示（見本院卷９４年４月２２日審判筆錄）。而
    被告經警採集之尿液送驗結果均呈嗎啡及安非他命類陽性反
    應（詳如附表所示），此有臺南市衛生局９３年７月２０日
    （煙）南市衛驗字第９３０６２２號、９３年８月１９日（
    煙）南市衛驗字第９３０７３５號檢驗成績書２紙、長榮大
    學９４年３月１８日之確認報告書、送驗尿液年籍對照表、
    尿液對照表、嫌疑人代號與真實姓名對照表、扣押物品目錄
    表各１紙在卷可稽，此外，復有扣案之注射針筒１支、扣押
    物品清單２紙可資佐憑。本院並參諸海洛因經注射入人體後
    ，約百分之８０於２４小時內自尿中排出，一般而言，尿液
    中能否驗出嗎啡陽性反應與其投與量、投與途徑、採尿時間
    、個人體質及檢驗方法之靈敏度有關，國外曾有文獻報導注
    射６毫克之海洛因鹽酸鹽，其代謝物嗎啡之平均可檢出時限
    約為２６小時；又安非他命經口服投與後約百分之７０於２
    ４小時內自尿中排出，約百分之９０於９６小時內自尿中排
    出，由於目前國內尿液中甲基安非他命之檢驗僅為鑑定其是
    否呈陽性反應尚未定其含量，且甲基安非他命成分之檢出與
    其投與方式、投與量、個人體質、採尿時間與檢測儀器之精
    密度等諸多因素有關，因此僅憑尿液中呈安非他命陽性反應
    ，並無法確實推算吸食時間距採集時間之長短，惟依上述資
    料推斷，最長可能不會超過４日等情，迭經行政院衛生署藥
    物食品檢驗局以８１年９月８日（８１）藥檢壹字第８１１
    ４８８５號函、８１年２月８日（８１）藥檢壹字第００１
    １５６號函述明斯旨綦詳，認被告上揭自白核與事實相符。
    次查：被告前因施用第一級及第二級毒品案件，經本院於９
    ２年６月２日，以９２年毒聲字第１０１２號裁定令送觀察
    、勒戒後，認無繼續施用毒品之傾向，業經臺灣臺南地方法
    院檢察署檢察官前於９２年７月３１日，以９２年度毒偵字
    第９０６號不起訴處分確定乙情，亦有上開不起訴處分書、
    臺灣臺南地方法院檢察署刑案資料查註紀錄表、臺灣高等法
    院被告前案紀錄表各１份在卷足憑，而堪認定。綜上，本件
    事證明確，被告施用第一級毒品海洛因多次及第二級毒品安
    非他命多次之犯行，均堪以認定，應依法論科。
二、按海洛因、安非他命分屬毒品危害防制條例第２條第２項第
    １款、第２款所規定之第一級毒品、第二級毒品。核被告所
    為，係犯毒品危害防制條例第１０條第１項、第２項之施用
    第一級毒品海洛因罪及施用第二級毒品安非他命罪。其持有
    第一級毒品海洛因及第二級毒品安非他命之低度行為，已分
    別為其施用第一級毒品海洛因及第二級毒品安非他命之高度
    行為所吸收，而不另論罪。又被告分別施用第一級毒品海洛
    因多次、第二級毒品安非他命多次之犯行，各均時間緊接，
    所犯係犯罪構成要件相同之罪名，顯均係基於概括之犯意反
    覆為之，俱為連續犯，均應依刑法第５６條之規定，分別論
    以一罪，並加重其刑。而被告所犯前開２罪，犯意各別，行
    為互殊，則應予分論併罰。至於除被告於９３年８月１３日
    下午５時３０分許往前回溯９６小時內之某時，施用第二級
    毒品安非他命之部分外，其餘連續施用第二級毒品安非他命
    部分之事實，雖未據起訴書論列，然既經檢察官移送併案審
    理，並經蒞庭檢察官於本院審理時當庭表示擴張犯罪事實如
    前開事實所示（見本院９４年４月２２日準備程序筆錄暨檢
    察官論告書），且核亦與公訴人原起訴之部分，有連續犯裁
    判上一罪之關係，當為起訴效力所及，依審判不可分原則，
    本院自得予以審究，併此敘明。爰審酌被告有施用毒品觀察
    勒戒之紀錄，素行非佳，且其因施用毒品犯行，經觀察、勒
    戒之治療程序，竟仍不思悔改，徹底袪除施用毒品之惡習，
    猶再次施用，並於本案偵查及審理期間，尚還繼續施用安非
    他命，可知其顯深陷毒癮難以自拔，其意志力甚為薄弱，未
    能善體國家設置觀察、勒戒機構，協助毒品施用者戒除毒癮
    之美意，惟念及其施用毒品之犯行，在本質上乃屬戕害自己
    身心健康之行為，被告尚未有嚴重破壞社會秩序或侵害他人
    權益之情形，且嗣能坦承犯行，犯後態度尚可等一切情狀，
    各量處如主文所示之刑，並定應執行之刑。
三、又扣案之注射針筒１支，既為被告所有，供其犯本案施用第
    一級毒品罪所用之物，業據被告迭次陳明在卷（見南市警五
    刑偵字第５２５號警卷第２頁及本院９４年２月２３日、同
    年４月２２日審判筆錄），應依刑法第３８條第１項第２款
    之規定，宣告沒收之。又按沒收為從刑之一種，具有刑罰及
    保安處分之性質，且與主刑有從屬關係，依主從不可分原則
    ，應於裁判時附隨於主刑而宣告，故刑法第３８條第１項第
    １款至第３款規定之沒收物，須與犯罪有直接關係並於犯罪
    事實中有具體之記載，始能於判決主文宣示沒收，然該條第
    ２項規定同條第１項第１款之違禁物，不問屬於犯人與否，
    均沒收之，且同法第４０條但書復規定違禁物得單獨宣告沒
    收，則與該犯罪無直接關係而於犯罪事實中未具體記載之違
    禁物，應由檢察官另行聲請單獨沒收；惟該與被告犯罪無直
    接關係之違禁物，檢察官於起訴書內已敘明應依法沒收者，
    應認檢察官已聲請沒收，為避免司法資源之浪費，仍得於判
    決時併宣告沒收；毒品危害防制條例第１８條第１項前段規
    定：「查獲之毒品及專供製造或施用毒品之器具，不問屬於
    犯人與否，均沒收銷燬之。」此項規定係刑法第３８條之特
    別規定，仍有上開原則之適用（最高法院９１年度臺非字第
    ６７號著有判決、臺灣高等法院臺南分院９１年度抗字第１
    ６７號裁判意旨可資參照）。查：扣案之結晶體１包，經送
    內政部警政署刑事警察局鑑驗結果為含第二級毒品甲基安非
    他命成分，為第二級毒品安非他命（實際毛重８. ７４公克
    【含外包裝袋重】，實際淨重０. ２６公克，取０. ０６公
    克鑑驗用罄，餘０. ２０公克），此有該局９３年９月２９
    日刑鑑字第０９３０１７５８６７號鑑驗通知書１紙在卷足
    憑，為毒品危害防制條例第２條第２項第２款之第二級毒品
    ，核屬違禁物，雖非為被告犯本案所施用之第二級毒品安非
    他命，然既屬本案扣押之違禁物，且經起訴書記載詳確，並
    經蒞庭檢察官於本案審理中，當庭表示聲請單獨宣告沒收等
    語（見本院卷９４年４月２２日審判筆錄），揆諸上開說明
    ，本院即得依刑法第４０條但書、毒品危害防制條例第１８
    條第１項前段之規定，併為沒收銷燬之諭知。至包裝前開安
    非他命使用之空包裝袋１個，係用於包裹毒品，防止毒品漏
    逸、潮濕，以便於攜帶、持有、施用毒品，為供施用毒品所
    用之物，非毒品危害防制條例第２條所稱之第二級毒品，雖
    因係包裝上開第二級毒品安非他命而與之密切接觸，然鑑定
    機關既能單就毒品鑑析其重量，此有前開鑑驗通知書１紙附
    卷可憑，即足證該空包裝袋與毒品，並無不可析離之關係，
    不能視為毒品之一部分，與警方前於９３年８月１３日，在
    上址「米堤汽車賓館」２１３號室，同時查獲之吸食器１組
    ，既均為真實姓名、年籍不詳，綽號「阿豐」之男子所有，
    而非被告所有供其犯本案施用第二級毒品罪所用之物，此據
    被告迭次陳明在卷（見南市警五刑偵字第５２５號警卷第２
    頁及本院９４年４月２２日審判筆錄），本院自無從依刑法
    第３８條第１項第２款之規定，另為沒收之諭知，附此說明
    之。
據上論斷，依刑事訴訟法第２７３條之１第１項、第２９９條第
１項前段，毒品危害防制條例第１０條第１項、第２項、第１８
條第１項前段，刑法第１１條前段、第５６條、第３８條第１項
第２款、第５１條第５款、第４０條但書，判決如主文。
本案經檢察官乙○○到庭執行職務。
中　　華　　民　　國　　94　　年　　5 　　月　　9 　　日
                 刑事第五庭法　 官  徐千惠
以上正本證明與原本無異。
如不服本判決，應於判決送達後10日內，向本院提出上訴狀（應
附繕本）。
　　　　　　　　　　　　　  書記官　許悉愛
中　　華　　民　　國　　94　　年　　5　 　月　　11　　日
附錄本案論罪科刑法條全文：
毒品危害防制條例第10條第1項、第2項：
施用第一級毒品者，處6月以上5年以下有期徒刑。
施用第二級毒品者，處3年以下有期徒刑。
附表：（被告甲○○）
┌──┬─────┬──────┬────────────┬──────┐
│編號│ 逮捕時間 │　逮捕地點  │  採 尿 原 因 及 結 果  │　備  　註  │
├──┼─────┼──────┼────────────┼──────┤
│1   │93年7月13 │臺南市北區中│案經員警據報有人於前開地│併案部分    │
│    │日凌晨1時 │華北路2段194│點進行毒品交易，遂於左開│            │
│    │45許      │巷57號「荷蘭│時、地執行臨檢，並經警取│            │
│    │          │村汽車旅館」│得被告甲○○同意，於同日│            │
│    │          │708號室     │清晨4時45分在臺南市警察 │            │
│    │          │            │局第五分局採集其尿液送臺│            │
│    │          │            │南市衛生局以免疫法、ＴＯ│            │
│    │          │            │ＸＬ－ＬＡＢ分析法檢驗結│            │
│    │          │            │果呈嗎啡及安非他命類陽性│            │
│    │          │            │反應，有該局93年7月20日 │            │
│    │          │            │（煙）南市衛驗字第930622│            │
│    │          │            │號檢驗成績書1紙。       │            │
│    │          │            │（檢體名稱E5-090）      │            │
├──┼─────┼──────┼────────────┼──────┤
│2   │93年8月13 │臺南市安平區│經警於左開時、地執行臨檢│扣案安非他命│
│    │日14時30分│慶平路382號 │，並取得被告甲○○同意後│1包（實際毛 │
│    │          │「米堤汽車賓│，進行搜索，當場於該室梳│重8.74公克【│
│    │          │館」213號室 │妝檯前查獲安非他命1小包 │含外包裝袋重│
│    │          │            │、吸食器1組及注射針筒1支│】；實際淨重│
│    │          │            │。嗣經警於同日17時許，在│0.26公克，取│
│    │          │            │臺南市警察局第五分局採集│0.06公克鑑驗│
│    │          │            │其尿液送臺南市衛生局以免│用罄，餘0.20│
│    │          │            │疫法、ＴＯＸＬ－ＬＡＢ分│公克；檢出二│
│    │          │            │析法檢驗結果呈嗎啡及安非│級毒品甲基安│
│    │          │            │他命類陽性反應，有該局93│非他命成分）│
│    │          │            │年8月19日（煙）南市衛驗 │，見內政部警│
│    │          │            │字第930735號檢驗成績書1 │政署刑事警察│
│    │          │            │紙。                    │局93年9月29 │
│    │          │            │（檢體名稱E5－123）     │日刑鑑字第09│
│    │          │            │                        │00000000號鑑│
│    │          │            │                        │驗通知書1紙 │
│    │          │            │                        │。          │
├──┼─────┼──────┼────────────┼──────┤
│3   │94年1月26 │嘉義縣東石鄉│被告甲○○因違反毒品危害│            │
│    │日19時許  │永屯村台17線│防制條例案件為本院通緝中│            │
│    │          │縣道路旁    │，經警於左開時、地將其逮│            │
│    │          │            │捕，並經警於同日20時55分│            │
│    │          │            │許，在臺南市警察局第一分│            │
│    │          │            │局採集其尿液送長榮大學以│            │
│    │          │            │酵毒免疫分析法ＥＩＡ篩檢│            │
│    │          │            │、氣相層析質譜儀ＧＣ／Ｍ│            │
│    │          │            │Ｓ確認檢驗結果呈安非他命│            │
│    │          │            │類陽性反應，有該大學94年│            │
│    │          │            │3月18日出具之確認報告1紙│            │
│    │          │            │。（檢體名稱21504）     │            │
└──┴─────┴──────┴────────────┴──────┘
